臺灣高等法院刑事裁定
110年度聲字第302號
聲  請  人    
即 受刑 人  吳俊達  



上列聲明異議人即受刑人因違反毒品危害防制條例等案件，對於
臺灣新竹地方檢察署檢察官執行之指揮（一０九年度執更緝典字
第七三號），聲明異議，本院裁定如下：
    主  文
臺灣新竹地方檢察署檢察官一０九年執更緝典字第七三號執行指
揮書，應予撤銷。
    理  由
一、聲明異議意旨略以：就新竹地方檢察署一０九年執更緝典字
    第七三號執行指揮書，依刑事訴訟法第四百八十四條聲明異
    議。司法院大法官釋字第七九六號解釋，受宣告六個月以下
    有期徒刑，一律撤銷假釋，此部分違憲亦不符合比例原則。
    受刑人於假釋期間犯施用第二級毒品案件，經新竹地方法院
    判處有期徒刑六月確定，因而遭撤銷假釋，殘刑三年七月十
    日，應符合此次大法官釋字解釋文。又受刑人於假釋期間皆
    有定期向觀護人報到，並有正當穩定之職業維持生計，且家
    中父母老邁、身體健康狀況欠佳，需人隨侍照顧陪伴，受刑
    人僅因一時失慮犯施用第二級毒品罪，然施用毒品係自戕性
    犯罪，本質上並未危及他人，對社會造成之直接危害有限，
    請求鈞院審酌本案之執行指揮書是否符合大法官釋字第七九
    六號，給予受刑人改過自新機會等語。
二、按受刑人或其法定代理人或配偶以檢察官執行之指揮為不當
    者，得向諭知該裁判之法院聲明異議，刑事訴訟法第四百八
    十四條定有明文。又假釋制度之目的在使受徒刑執行而有悛
    悔實據並符合法定要件者，得停止徒刑之執行，以促使受刑
    人積極復歸社會。而假釋處分經主管機關作成後，受假釋人
    因此停止徒刑之執行而出獄，如復予以撤銷，再執行殘刑，
    不僅直接涉及受假釋人之人身自由限制，對其復歸社會後而
    享有之各種權益，亦生重大影響。故假釋之撤銷屬刑事裁判
    執行之一環，為廣義之司法行政處分，是受假釋人對於撤銷
    假釋後檢察官指揮執行之殘刑如有不服，得依刑事訴訟法第
    四百八十四條之規定，向當初諭知該刑事裁判之法院聲明異
    議，以求救濟，此業經司法院釋字第六八一號解釋揭示在案
    。受刑人以其於假釋中因故意更犯施用第二級毒品罪，經法
    務部撤銷假釋，由檢察官指揮入監執行殘刑，認檢察官執行
    之指揮不當，向本院聲明異議，本院為諭知該殘刑裁判之法
    院，其聲明異議合於程序上規定。至於民國一０九年一月十
    五日修正公布，同年七月十五日施行之監獄行刑法第一百五
    十三條雖規定「（第一項）本法中華民國108 年12月17日修
    正之條文施行前，因撤銷假釋已繫屬於法院之聲明異議案件
    ，尚未終結者，於修正施行後，仍由原法院依司法院釋字第
    681號解釋意旨，依刑事訴訟法之規定審理」、「（第三項
    ）本法中華民國108 年12月17日修正之條文施行前，因撤銷
    假釋得聲明異議之案件，得於修正施行日之次日起算30日內
    ，依本法規定向管轄地方法院行政訴訟庭提起訴訟。」惟司
    法院釋字七九六號解釋公布時間在一０九年十一月六日，受
    刑人無從預見撤銷假釋處分會因釋字第七九六號解釋公布後
    產生適法性之瑕疵，並進而預先於一０九年七月十五日之次
    日起算卅日內，向管轄地方法院行政訴訟庭提起訴訟，更遑
    論本件新竹地檢署檢察官一０九年度執更緝典字第七三號執
    行指揮係於一０九年六月八日為之，是基於訴訟權保障觀點
    ，仍應認受刑人得依刑事訴訟法第四百八十四條規定向本院
    尋求救濟。
三、次按司法院大法官釋字第七九六號解釋文認：刑法第七十八
    條第一項本文規定：「假釋中因故意更犯罪，受有期徒刑以
    上刑之宣告者，於判決確定後六月以內，撤銷其假釋」，不
    分受假釋人是否受緩刑或六月以下有期徒刑之宣告，以及有
    無基於特別預防考量，使其再入監執行殘刑之必要之具體情
    狀，僅因該更犯罪受有期徒刑以上刑之宣告，即一律撤銷其
    假釋，致受緩刑或六月以下有期徒刑宣告且無特別預防考量
    必要之個案受假釋人，均再入監執行殘刑，於此範圍內，其
    所採取之手段，就目的之達成而言，尚非必要，牴觸憲法第
    二十三條比例原則，與憲法第八條保障人身自由之意旨有違
    ，應自本解釋公布之日（即一０九年十一月六日）起失其效
    力。上開規定修正前，相關機關就假釋中因故意更犯罪，受
    緩刑或六月以下有期徒刑宣告者，應依本解釋意旨，個案審
    酌是否撤銷其假釋。
四、經查，受刑人前因八件違反毒品危害防制條例案件及一件違
    反槍砲彈藥刀械管制條例案件，經本院以一０二年度聲字第
    三六一０號裁定應執行有期徒刑十年二月確定，並自一００年
    十二月廿一日開始執行，於一０六年十月十一日縮短刑期假
    釋出監並付保護管束，假釋期滿日為一一０年五月廿一日；
    惟受刑人於假釋期間再犯施用第二級毒品案件，經法院判處
    有期徒刑六月確定，嗣經法務部依刑法第七十八條第一項以
    受刑人於假釋中因故意更犯罪，受有期徒刑以上刑之宣告，
    撤銷假釋，現由新竹地檢署檢察官以一０九年度執更緝典字
    第七三號執行指揮書，執行有期徒刑三年七 月十日之殘刑
    等情，有法務部一０八年十一月五日法授矯教字第108011038
    70號函、法務部○○○○○○○報請撤銷假釋報告表、新竹地檢署
    檢察官執行指揮書、本院被告前案紀錄表各一件在卷可稽，
    並經本院調閱上開執行卷宗核閱屬實。本件新竹地檢署檢察
    官一０九年度執更緝典字第七三號執行指揮書，未及依前揭
    解釋意旨，就受刑人之個案審酌有無基於特別預防考量，而
    有必要使其再入監執行殘刑之具體情狀，如：受刑人假釋期
    間再犯與前所犯有無關聯因素，暨其對社會之危害程度、再
    犯可能性及悛悔情形等，僅因受刑人於假釋期間故意更犯罪
    ，即一律撤銷假釋，核發指揮書執行上開殘刑，難認適法，
    聲明異議意旨執此指摘，為有理由，自應由本院撤銷上開執
    行指揮書，而由新竹地檢署檢察官依司法院釋字第七九六號
    解釋意旨另為適法之處理。
五、據上論斷，應依刑事訴訟法第四百八十六條，裁定如主文。
中　　華　　民　　國　　110 　年　　2 　　月　　4 　　日
                  刑事第四庭審判長法　官  陳筱珮
                                  法　官  羅郁婷
                                  法　官  陳玉雲
以上正本證明與原本無異。
如不服本裁定，應於收受送達後5 日內向本院提出抗告狀。
                                  書記官  蔡麗春
中　　華　　民　　國　　110 　年　　2 　　月　　4 　　日